臺灣板橋地方法院民事判決　九十一年度重訴字第五五九號
　　原　　　告　臺灣省桃園農田水利會
　　法定代理人　甲○○
　　被　　　告　丁○
　　　　　　　　乙○○
　　　　　　　　戊○○
　　　　　　　　丙○○
右當事人間請求拆屋還地等事件，本院判決如左：
    主    文
被告丁○應將坐落臺北縣泰山鄉○○段第七三地號土地，如附圖斜線所示之門牌號碼
為臺北縣泰山鄉○○路○段八十八號房屋後側，面積壹拾參點壹零平方公尺之地上建
物拆除，並將土地返還原告。
被告乙○○應將坐落臺北縣泰山鄉○○段第七三地號土地，如附圖斜線所示之門牌號
碼為臺北縣泰山鄉○○路○段九十號房屋後側，面積壹拾參點柒玖平方公尺之地上建
物拆除，並將土地返還原告。
被告戊○○應將坐落臺北縣泰山鄉○○段第七三地號土地，如附圖斜線所示之門牌號
碼為臺北縣泰山鄉○○路○段九十二號房屋後側，面積壹拾點玖壹平方公尺之地上建
物拆除，並將土地返還原告。
被告丙○○應將坐落臺北縣泰山鄉○○段第七三地號土地，如附圖斜線所示之門牌號
碼為臺北縣泰山鄉○○路○段九十四號房屋後側，面積壹拾捌點肆陸平方公尺之地上
建物拆除，並將土地返還原告。
訴訟費用由被告丁○負擔佰分之貳拾貳、被告乙○○負擔佰分之貳拾肆、被告戊○○
負擔佰分之拾玖，餘由被告丙○○負擔。
本判決第一項，於原告以新臺幣參拾伍萬陸仟捌佰捌拾捌元，為被告丁○供擔保後，
得假執行。本判決第二項，於原告以新臺幣參拾柒萬伍仟陸佰捌拾陸元，為被告乙○○供擔保後，得假執行。本判決第三項，於原告以新臺幣貳拾玖萬柒仟貳佰貳拾伍元
，為被告戊○○供擔保後，得假執行。本判決第四項，於原告以新臺幣伍拾萬貳仟玖
佰拾貳元，為被告丙○○供擔保後，得假執行。
    事    實
甲、原告方面：
一、聲明：如主文第一項至第四項所示。並陳明願供擔保，聲請宣告假執行。
二、陳述：
    坐落臺北縣泰山鄉○○段第七三地號土地，係原告所有，供灌溉使用之水利用地
    。被告無正當權源，占用系爭土地，自應將占用到系爭土地之建物拆除，並將土
    地返還原告。其中被告丁○所有門牌號碼為臺北縣泰山鄉○○路○段八十八號房
    屋，占用到系爭土地之面積為十三點一０平方公尺；被告乙○○所有門牌號碼為
    臺北縣泰山鄉○○路○段九十號房屋，占用到系爭土地之面積為十三點七九平方
    公尺；被告戊○○所有門牌號碼為臺北縣泰山鄉○○路○段九十二號房屋，占用
    到系爭土地之面積為十點九一平方公尺；被告丙○○所有門牌號碼為臺北縣泰山
    鄉○○路○段九十四號房屋，占用到系爭土地之面積為十八點四六平方公尺（均
    如附圖所示）。
三、證據：提出左列文件為證：
原證一：土地登記謄本影本一件。
原證二：被告占用系爭土地明細表影本一件。
原證三：催告函影本二件、回執一張。
原證四：舊土地謄本影本一件。
原證五：臺北縣政府函影本一件。
原證六：臺灣省水利局函影本一件。
乙、被告方面：
一、聲明：原告之訴及假執行之聲請均駁回。
二、陳述：被告之所以占用到原告所有之系爭土地，係因兩造間就系爭土地有租賃關
    係。
丙、本院依原告聲請履勘現場，囑託臺北縣新莊地政事務所派員測量並繪製土地複丈
    成果圖附卷。
    理    由
一、原告主張：坐落臺北縣泰山鄉○○段第七三地號土地，係原告所有，供灌溉使用
    之水利用地。被告無正當權源，占用系爭土地，自應將占用到系爭土地之建物拆
    除，並將土地返還原告。其中被告丁○所有門牌號碼為臺北縣泰山鄉○○路○段
    八十八號房屋，占用到系爭土地之面積為十三點一０平方公尺；被告乙○○所有
    門牌號碼為臺北縣泰山鄉○○路○段九十號房屋，占用到系爭土地之面積為十三
    點七九平方公尺；被告戊○○所有門牌號碼為臺北縣泰山鄉○○路○段九十二號
    房屋，占用到系爭土地之面積為十點九一平方公尺；被告丙○○所有門牌號碼為
    臺北縣泰山鄉○○路○段九十四號房屋，占用到系爭土地之面積為十八點四六平
    方公尺（均如附圖所示）。
二、被告則以：被告之所以占用到原告所有之系爭土地，係因兩造間就系爭土地有租
    賃關係等語，資為抗辯。
三、原告主張坐落臺北縣泰山鄉○○段第七三地號土地，係原告所有一節，業據原告
    提出卷附與所述相符之系爭土地登記謄本影本一件為證，堪信為真實。又原告主
    張門牌號碼為臺北縣泰山鄉○○路○段八十八號房屋係被告丁○所有；門牌號碼
    為臺北縣泰山鄉○○路○段九十號房屋係被告乙○○所有；門牌號碼為臺北縣泰
    山鄉○○路○段九十二號房屋係被告戊○○所有；門牌號碼為臺北縣泰山鄉○○
    路○段九十四號房屋係被告丙○○所有等情，為被告所自認明確。再原告主張上
    開房屋占用到原告所有之系爭土地之面積、位置如主文第一項至第四項所示等情
    ，業經本院依原告聲請履勘系爭土地現場及囑託臺北縣新莊地政事務所測量現場
    ，製有勘驗筆錄及土地複丈成果圖在卷足憑，自堪信原告此部分之主張為真實。
四、按所有人對於無權占有或侵奪其物所有權者，得請求返還之，對於妨害其所有權
    者，得請求除去之，有妨害其所有權之虞者，得請求防止之，民法第七百六十七
    條定有明文。又以無權占有為原因，請求返還所有物之訴，被告對原告就其物所
    有權存在之事實無爭執，而僅以非無權占有為抗辯者，原告於被告無權占有之事
    實，無舉證責任，被告應就其取得占有，係有正當權源之事實證明之，如不能證
    明，則應認原告之請求為有理由，此有最高法院七十二年度臺上字第一五五二號
    判決意旨可資參考。細繹兩造之主張及陳述，本件需先予釐清者應是：被告現占
    有使用系爭土地，即被告在系爭土地上所有之建物，占有如主文第一項至第四項
    所示之面積、位置，對於原告而言，是否屬無權占有？經查：被告雖抗辯稱兩造
    間就系爭土地有租賃關係存在，故被告有占有系爭土地之正當權源等語，然原告
    否認兩造間有何租賃關係存在，且被告就前開抗辯並未舉證以實其說，則被告之
    此等抗辯，並不足取。
五、原告主張系爭土地係其所有，而被告在系爭土占有如主文第一項至第四項所示面
    積、位置之建物等情，堪以採信，迭如前述，被告復未舉證證明其有占有使用系
    爭土地之正當權源。從而，原告依民法第七百六十七條之規定，本於所有權人之
    物上請求權，請求被告將系爭土地上如主文第一項至第四項所示面積、位置之建
    物拆除，並將土地返還原告，為有理由，應予准許。
六、兩造其餘主張及攻擊防禦方法，因本件事證已臻明確且無礙於本件之認定及判決
    之結果，本院即無庸逐一論述，併此敘明。
七、假執行之宣告：原告陳明願供擔保，聲請宣告假執行，核與法律規定並無不合，
    爰酌定相當之擔保金額宣告之。
八、結論：原告之訴為有理由，依民事訴訟法第七十八條、第八十五條第一項但書、
    第三百九十條第二項，判決如主文。
中　　　華　　　民　　　國　　 九十一  年　　　 十二　 　月　　二十六　 日
                           臺灣板橋地方法院民事第二庭
                               法  官  許  必  奇
右正本證明與原本無異。
如不服本判決，應於判決送達後二十日內，向本院提出上訴狀。
中　　　華　　　民　　　國　　 九十一  年　　　 十二　 　月　　二十六　 日
                               書記官  許  清  琳
